【裁判字號】    98,上訴,332
【裁判日期】    980602
【裁判案由】    違反槍砲彈藥刀械管制條例等
【裁判全文】
臺灣高等法院臺南分院刑事判決         98年度上訴字第332號
上  訴  人  臺灣嘉義地方法院檢察署檢察官
上  訴  人
即  被  告  甲○○
                    （現另案於台灣嘉義監獄執行中）
指定辯護人  楊勝夫  律師（扶助律師）
上列上訴人因被告違反槍砲彈藥刀械管制條例等案件，不服臺灣
嘉義地方法院97年度重訴字第10號中華民國98年2月5日第一審判
決（起訴案號：臺灣嘉義地方法院檢察署96年度偵字第6513號）
，提起上訴，本院判決如下：
    主  文
上訴駁回。
    事  實
一、甲○○（綽號「中華」）因丁○○（所涉犯強盜罪嫌，另由
    臺灣臺南地方法院審理中）缺錢花用，於民國96年3月6日上
    午9時許，在其嘉義市○區○○街49巷10號住處，請其提供
    行搶對象，又知悉丙○○係販毒之人，平日隨身攜帶大筆現
    金，遂提議以丙○○為強盜財物對象。謀議既定，2人即共
    同基於意圖為自己不法所有之犯意聯絡，於同日9時56分許
    ，先由甲○○以門號0000000000號行動電話撥打丙○○所使
    用之門號0000000000號行動電話，向其佯稱欲購買安非他命
    ，並約定在嘉義縣朴子市財團法人長庚紀念醫院嘉義分院（
    以下簡稱長庚嘉義分院）前交貨，丙○○隨即駕駛車號9900
    -LU自用小客車，搭載乙○○依約前往。甲○○、丁○○抵
    達上開約定地點後，即以磅量毒品重量為由，進入丙○○所
    駕駛之上開車輛後座，丙○○拿出合計約為半錢之安非他命
    2包，丁○○於接過上開安非他命時，即自所攜帶之袋中取
    出外觀類似手槍，而實際材質及有無殺傷力均不明之類似槍
    枝物品，並向丙○○、乙○○2人稱：「不要動，把身上的
    手機、錢、戒子及項鍊拿出來」等語，以此脅迫方式，至使
    丙○○心生畏懼而不能抗拒後，先以徒手方式拔下丙○○所
    戴之金項鍊1條，而乙○○見狀欲加以阻擋，丁○○即持上
    開外觀類似槍枝之物品，抵住乙○○之後頸，再向丙○○、
    乙○○2人稱：「不要再動了，如果槍走火我不知道」等語
    ，以此脅迫方式，亦至令乙○○心生畏懼而不能抗拒。其後
    ，則要求丙○○交出其行動電話2支（NOKIA廠牌，型號5200
    、5300各1支）及放置於車上至少新臺幣（下同）1,000元之
    零錢，要求乙○○交出其行動電話1支（SAMSUNG廠牌）等物
    。得手後，甲○○與丁○○先後下車，離開現場，並隨即共
    同前往址設嘉義市○○路622號之金萬寶銀樓，將上揭金項
    鍊以35,600元之代價，變賣予不知情之鄭陳彩蓮，2人並朋
    分上開金項鍊之變賣所得，及上開安非他命2包。另上開3支
    手機則由丁○○交由某真實姓名年籍不詳綽號「阿文」之成
    年男子以10,000元之代價變賣，所搶得零錢則為丁○○取得
    。嗣經警偵辦丙○○販賣毒品案件，執行通訊監察查知上揭
    搶案，始循線偵悉全情。
二、案經嘉義縣警察局移送臺灣嘉義地方法院檢察署檢察官偵查
    起訴。
    理  由
一、證據能力部分：
  (一)按被告以外之人於審判外之言詞或書面陳述，除法律有規定
    者外，不得作為證據，刑事訴訟法第159條第1項定有明文。
    被告以外之人於審判外之陳述，雖不符刑事訴訟法第159條
    之1至第159條之4之規定，而經當事人於審判程序同意作為
    證據，法院審酌該言詞陳述或書面陳述作成時之情況，認為
    適當者，亦得為證據。此觀刑事訴訟法第159條之5第1項規
    定甚明。
  (二)被害人丙○○、乙○○於警詢、偵查中之證述係被告以外之
    人於審判外之言詞，經辯護人同意作為證據，本院審酌證人
    丙○○、乙○○，於偵查中均係依法具結後始為證述，已擔
    保其等證詞之真實性，且經檢察官合法訊問，並無證據足認
    其等偵查中之證述有顯不可信之情況，是其等於偵查中之證
    述，自應有證據能力，而警詢所證與偵查中所稱相符，認為
    適當，應有證據能力。
二、訊據被告固坦承有於上開時、地，以其所使用之上開行動電
    話撥打證人丙○○所使用之上開行動電話洽購毒品，並約定
    於長庚嘉義分院前交易，而其與證人即共犯丁○○抵達後，
    即一同進入證人丙○○所駕駛上開車輛內，證人丁○○即自
    袋中取出上開外觀類似槍枝之物品，並因而強盜證人丙○○
    上開安非他命2包、金項鍊1條、行動電話2支及至少1,000元
    之零錢，證人乙○○之行動電話1支等物，證人丁○○得手
    後，並與證人丁○○隨即前往上開銀樓，變賣證人丙○○之
    金項鍊，並與證人丁○○朋分上開金項鍊變賣款項及安非他
    命2包等之事實，惟矢口否認有何強盜犯行，並辯稱：證人
    丁○○有問過伊誰身上比較有錢可以行搶，但那是在約95年
    12月時的事，證人丁○○有邀伊行搶，但是伊不願意；又案
    發當日上午，係因證人丁○○要用毒品，所以伊才與證人丙○○聯繫購毒事宜，證人丁○○還有拿錢給伊看；伊並不知
    道證人丁○○有攜帶上開外觀類似槍枝之物品，伊在證人丁○○拿出上開外觀類似槍枝物品時，還有說「都認識不要這
    樣」等語，伊並沒有與證人丁○○事前謀議行搶證人丙○○
    。另當時證人丁○○持上開外型類似槍枝之物品，伊也會害
    怕，所以並沒有阻止證人丁○○行搶，且證人丁○○行搶得
    手後，伊也因為害怕，而且證人丁○○沒有身分證，所以伊
    才帶證人丁○○去上開銀樓變賣上開金項鍊云云。經查：
  (一)證人丁○○確係於上開時、地，與被告一同進入證人丙○○
    所駕駛上開車輛車內之人乙節，雖據證人丁○○於原審審理
    中以視訊方式傳喚進行交互詰問時證稱：伊並不認識被告、
    證人丙○○及乙○○，伊並沒有於當日行搶證人丙○○、乙○○云云（見原審卷第80至82、196至197頁），惟據被告於
    原審審理中供承：當日和伊一起去的確實是證人丁○○等語
    明確（見原審卷第86頁），核與證人丙○○分別於96年6月
    22日警詢時以相片指認方式、96年8月2日警詢時以現場指認
    方式，及於原審審理中透過視訊方式指認證人丁○○，並於
    原審審理中證述：案發前並不認識證人丁○○，伊有見過證
    人丁○○2次，1次是行搶當日，1次是伊去警察局，在縣警
    局面對面看他；視訊中螢幕上的人就是證人丁○○，可以確
    定是他搶伊的東西，當時證人丁○○有戴眼鏡，走過來上伊
    車時，伊對他印象深刻，伊轉頭時他拉走伊的項鍊，伊有看
    到他的人等語（分別見警卷第17、19頁，及原審卷第144、
    179至180頁），證人乙○○分別於96年6月24日警詢時以相
    片指認方式、96年8月2日以現場指認方式，及本院審理中透
    過視訊方式指認證人丁○○，並證述：當日確定是證人丁○○上證人丙○○的車，開庭前在警局有指認過他，他還恐嚇
    伊，當時，伊坐在副駕駛座，他上車後坐在駕駛座的後方，
    所以伊有看到他，他有戴眼鏡，因為伊轉頭看他多次，所以
    可以確定等語（分別見警卷第27、31頁，及原審卷第187、
    192頁）核屬相符，並有指認犯罪嫌疑人紀錄表2紙在卷足憑
    （見警卷第33、34頁）。另證人丁○○於原審審理中證稱：
    伊有於96年3月15日20時30分許，駕駛1部黑色三菱車為警臨
    檢，車牌已經更換，而該車係於同年3月5日搶得，該車一直
    到3月15日係在伊支配之下等語（見原審卷第183至184頁）
    ，核與卷附臺灣臺南地方法院檢察署檢察官96年度偵字第52
    17號起訴書所載犯罪事實二、三（見本院卷第48頁）大致相
    符，是證人丁○○於96年3月5日搶得上開黑色三菱車，並更
    換車牌為G3-8235號等情，應可認定。又觀之證人丙○○於
    原審審理中證稱：被告與證人丁○○當日是駕駛1部黑色三
    菱車到現場等語（見原審卷180頁），證人乙○○亦於原審
    審理中證述：被告與證人丁○○是開1部黑色三菱車離開，
    他們開車離開迴轉的時候，伊有看到該車車牌，伊在96年8
    月2日警局製作筆錄時，伊有想起來該車車號有「3、5、8
    」3個數字，是伊自己想起來的，並不是警方提醒的等語（
    見原審卷第194至196頁），及被告於原審審理中供承：證人
    丁○○是開黑色三菱去找伊的，去交易的時候是開證人丁○○該部黑色三菱汽車去的等語（見原審卷第210至211頁），
    相互勾稽以觀，證人丁○○於96年3月5日搶得上開黑色三菱
    車，並更換車牌為G3-8235號，而證人丙○○、乙○○係於
    翌日遭搶，而行搶者所駕駛之交通工具亦係黑色三菱車，車
    號亦有「3、5、8」3個數字，再參諸證人丙○○、乙○○及
    被告均於原審審理中就證人丁○○即為當日行搶之人乙節，
    證述歷歷如前，益徵證人丁○○確係當日駕駛上開搶得之黑
    色三菱車與被告共同前往長庚嘉義分院前，並與被告一同進
    入證人丙○○駕駛上開車輛內之人，要無疑義。
  (二)次查，被告係先以其所使用之上開行動電話撥打證人丙○○
    所使用之上開行動電話，並稱欲洽購半錢安非他命，而約定
    於上開時、地會面之事實，業據證人丙○○先於原審審理中
    證述：一開始是證人丁○○跟伊聯絡，後來伊說不熟不要，
    證人丁○○就將電話交給被告聽，伊再請被告帶伊來，並約
    在長庚醫院外面，說要買安非他命半錢等語（見原審卷第13
    9至140頁、147頁），其中就究竟係被告或證人丁○○撥打
    電話給伊乙節，復於原審審理中提出「刑事自白狀」，並於
    原審審理中改稱：後來想想應該是被告打電話給伊的，因為
    伊不認識證人丁○○，證人丁○○也沒有伊的電話，所以應
    該是被告打電話給伊的，書寫自白狀的意思是怕之前陳述不
    實在，會被處罰偽證等語（見原審卷第180至181頁、222頁
    ），是證人丙○○於負擔偽證罪之心理壓力下，其後所為之
    證述，自應較為可採。又證人丙○○上開係被告撥打電話給
    伊洽購安非他命之證述，亦核與被告於原審審理中供述：對
    於證人丙○○之自白狀沒有意見，電話的確是伊打的，當時
    是跟證人丙○○說要買安非他命等語相符（見原審卷第200
    頁、208、217頁）。此外，亦有被告所使用上開行動電話撥
    打證人丙○○所使用上開行動電話之通聯調閱紀錄單1紙附
    卷足參（見警卷第57至58頁）。是上開被告撥打電話與證人
    丙○○，並稱欲洽購半錢安非他命之事實，即堪認定。
  (三)又被告與證人丁○○抵達上開約定地點後，被告即與證人丁○○一同進入證人丙○○所駕駛上開車輛，證人丁○○佯稱
    秤重，並於接過證人丙○○所交付之安非他命2包後，即自
    袋中取出外觀類似槍枝之物品，以上開「不要動，把身上的
    手機、錢、戒子及項鍊拿出來」、「不要再動了，如果槍走
    火我不知道」等語，並以上開外觀類似槍枝之物品抵住證人
    乙○○後頸，以此脅迫方式，至使證人丙○○、乙○○心生
    畏懼而不能抗拒後，先取走證人丙○○交付之安非他命2包
    ，及以徒手方式拔下證人丙○○所戴之金項鍊1條後，繼而
    要求證人丙○○交出行動電話2支、至少1,000元之零錢，證
    人乙○○交出行動電話1支等物乙情，業據證人丙○○於原
    審審理中證述：被告與證人丁○○開黑色三菱到長庚嘉義分
    院，他們有進到伊駕駛上開車輛的後座，伊將安非他命交給
    證人丁○○，證人丁○○隨後拿出外型類似槍枝之物品，抵
    住證人乙○○；證人丁○○徒手搶下伊脖子上的金項鍊1條
    ，被搶的安非他命重半錢，分為2包，還有放置車子前面的
    零錢約1,000多元，還有伊的行動電話3支、證人乙○○行動
    電話1支，零錢跟行動電話，是伊自己交給證人丁○○的等
    語綦詳（見原審卷第134、146至147及151頁），核與證人乙○○分別於偵查及原審審理中證述：當日證人丁○○與被告
    上車後，證人丁○○表示要拿磅秤，之後證人丁○○就從包
    包中取出上開外型類似槍枝之物品，說「不要動，把身上的
    手機、錢、戒子及項鍊拿出來」等語，並徒手搶了證人丙○○的金項鍊，之後伊用手去撥他，他就拿上開外型類似槍枝
    之物品抵住伊的後頸，叫伊「不要再動了，如果槍走火我不
    知道」等語，之後就要求伊與證人丙○○交出行動電話，伊
    交出1支行動電話，證人丙○○交出身上的1支行動電話，及
    放在車上的1支行動電話，還有金項鍊及一些零錢等語均屬
    大致相符（分別見臺灣嘉義地方法院檢察署96年度偵卷第59
    19號影卷【下稱影卷】第10頁背面至第11頁、原審卷第188
    至189頁、193至194頁），亦核與被告於警詢及原審審理中
    供述：證人丁○○於上開時、地持外觀類似槍枝之物品搶走
    證人丙○○、乙○○金項鍊1條、NOKIA廠牌行動電話2支、
    SAMSUNG廠牌行動電話1支，伊有在場，伊與證人丁○○一坐
    上證人丙○○的車，伊坐在副駕駛座後面，證人丁○○坐在
    駕駛座後面，證人丙○○就將2包毒品拿出來交予證人丁○○，證人丁○○就拿出外觀類似槍枝之物品叫證人丙○○、
    乙○○不要動，並要其將身上錢交出，最後搶到了行動電話
    、金項鍊及零錢等情節（分別見同署96年度偵字第6513號偵
    卷【下稱偵卷】第51至52頁、原審卷第211、212、214頁）
    大致無誤，而其中證人丙○○就其遭搶之行動電話究屬2支
    或3支，雖與證人乙○○上開證述、被告上開供承等略有齟
    齬，然證人丙○○與原審證述時，距離案發時間已時隔1年
    半有餘，記憶難免略有疏漏，且觀諸證人丙○○於警詢時之
    證述，均分別證述其遭搶NOKIA廠牌、型號5200、5300之行
    動電話2支（分別見警卷第7、10、16及20頁），是參以證人
    丙○○係於屆近案發時間之96年4月19日、4月30日、6月22
    日及8月2日，製作警詢筆錄，就其遭搶物品情節自屬印象新
    鮮，是證人丙○○遭搶行動電話數量乙節，自係以證人乙○○上開證述及被告所供承之2支數量較為可採。又證人丙○○遭搶零錢之數額究係若干，經本院訊問證人丙○○：「車
    上為何放那麼多零錢？」，亦據其答稱：有50元、10元及1
    元，因為伊買東西都是拿鈔票，零錢就放在車子前面等語（
    見原審卷第149至150頁），參以證人丁○○進入證人丙○○
    駕駛上開車輛行搶時，時間歷程係屬短暫，於其目光搜尋車
    內財物之際，苟非其零錢數量非少，衡情應無僅為金額甚少
    之零錢，甘冒拉長犯案時間之風險，是證人丙○○上開證述
    其遭搶零錢應有1,000多元乙節，應堪採憑。然本件既無從
    認定證人丙○○遭搶之確定金額，原審本諸有疑惟利被告之
    原則，即從輕認定證人丙○○遭搶之金額係至少1,000元。
    準此，上開被告與證人丁○○一同進入證人丙○○車內，並
    由證人丁○○持上開外觀類似槍枝之物品行搶證人丙○○、
    乙○○，及遭搶上開物品之事實，至屬明灼。
  (四)按共同實施犯罪行為之人，在合同意思範圍以內，各自分擔
    犯罪行為之一部，相互利用他人之行為，以達其犯罪之目的
    者，即應對於全部所發生之結果，共同負責。又共同正犯之
    意思聯絡，不限於事前有所協議，其於行為當時，基於相互
    之認識，以共同犯罪之意思參與者，亦無礙於共同正犯之成
    立。再意思之聯絡並不限於事前有所謀議，即僅於行為當時
    有共同犯意之聯絡者，亦屬之，且其表示之方法，亦不以明
    示通謀為必要，即相互間有默示之合致，亦無不可，最高法
    院28年上字第3110號、73年台上字第1886號及73年台上字第
    2364號判例意旨均供參照。查被告固辯稱：伊並不知悉證人
    丁○○有攜帶上開外觀類似槍枝之物品等語，且檢察官亦無
    法提出相當佐證證明被告確係知情證人丁○○攜有上開外觀
    類似槍枝之物品，是本於證據裁判原則，原審自無從認定被
    告於證人丁○○行搶時，確實知悉證人丁○○攜有上開外觀
    類似槍枝之物品，惟被告係與證人丁○○共同意圖為自己不
    法之所有，而事前謀議所定證人丙○○行搶（詳後述），是
    渠等既係以強盜財物為其合同意思範圍，則被告或證人丁○○於行搶之時，無論使用何種手段，僅須最後達到至使證人
    丙○○、乙○○不能抗拒，而取得其財物之合同意思目的，
    強盜犯行即應成立，亦即縱使被告就證人丁○○攜帶上開外
    觀類似槍枝之物品毫無所悉，然被告與證人丁○○共謀之目
    的即係行搶證人丙○○，而被告雖於事前不知悉證人丁○○
    係利用上開外觀類似槍枝之物品脅迫證人丙○○、乙○○至
    使不能抗拒之手段，然被告確係無形中利用證人丁○○之此
    一手段，達成其與證人丁○○合同意思範圍即強盜財物目的
    之計畫，是被告係在合同意思範圍內，利用證人丁○○之行
    為，以達其犯罪之目的自明。況參諸證人丙○○於原審審理
    中證述：被告於證人丁○○行搶過程中，除了口頭表示「都
    認識不要這樣」等語外，並沒有其他任何表示，也沒有以行
    動阻止證人丁○○等語明確（見原審卷第147至148頁），且
    證人丙○○、乙○○於偵查中均證稱：丙○○要求將手機
    裏的SIM卡還給他們，被告即將SIM卡拔下來還給丙○○。（
    見影卷第11、21頁）。故縱使被告辯稱其並不知悉證人丁○○攜帶上開外觀類似槍枝之物品，以此脅迫方式進行強盜目
    的為真，然其強盜目的既為被告與證人丁○○2人所計畫、
    期待，且最後並已達成，又被告於證人丁○○行搶過程中，
    僅於口頭表示「都認識不要這樣」等語後，仍將SIM卡拔下
    來還給丙○○，以完成對手機之占有，而無任何阻止或中斷
    強盜犯意聯絡之行動，益徵被告口頭表示上開言語後，對於
    證人丁○○以上開外觀類似槍枝之物品脅迫行搶之行為，已
    有不違背己意之默示合致。從而，揆諸上開說明，被告即應
    就證人丁○○持上開外觀類似槍枝之物品，脅迫證人丙○○
    、乙○○至使不能抗拒而交付財物之行為，同負其責。至被
    告辯稱伊在證人丁○○行搶時，有表示「都是認識的不要這
    樣」等語，足見其並未參與證人丁○○之行搶云云，然被告
    既與證人丁○○共同謀議擇定證人丙○○為行搶對象，則其
    上開言語，或可解為因其與證人丙○○亦屬相識，行搶可以
    ，然尚無須以上開外觀類似槍枝之物品而誤以為係殺傷力強
    大之槍械作為行搶手段之意思，且被告於表示上開言語後，
    仍無積極阻止或中斷與證人丁○○共同強盜之犯意聯絡行為
    ，業如前述，是被告縱有與證人丁○○行搶時表示上開言語
    ，亦無從為被告作有利之認定。又被告另辯稱證人丁○○持
    上開外觀類似槍枝之物品行搶時，伊會害怕，因此並未積極
    阻止云云，然查證人丁○○因缺錢花用，尋求被告協助，並
    共同擇定證人丙○○為行搶對象，顯見渠等交情應係匪淺，
    且2人又有上開強盜之共同目的，被告於證人丁○○取出上
    開外觀類似槍枝之物品，或有驚訝，然欲稱被告因此即心生
    畏懼，不敢阻止，實與常情相違。再者，被告既與證人丁○○共同謀議行搶，則其犯行惡性非輕，被告如欲中斷其與證
    人丁○○之強盜犯意聯絡，自應付出更大之心力以阻止客觀
    強盜犯行之發生，豈有僅以「會怕」一詞，即可輕易卸責之
    理？又觀諸2人於行搶後，被告仍與證人丁○○一同前往銷
    贓（詳後述），如被告於證人丁○○行搶過程中心生恐懼，
    則於行搶後，衡情被告應係避之唯恐不及，豈又有與證人丁○○共同前去銷贓，並朋分款項、毒品，坐享強盜成果之理
    ？是被告上開辯稱，亦非可採信。
  (五)另證人丁○○所搶得證人丙○○上開金項鍊1條，隨即由被
    告與證人丁○○離開現場後，持之前往位於嘉義市○○路62
    2號之金萬寶銀樓，以被告名義，將上揭金項鍊以35,600元
    之代價，變賣予不知情之證人鄭陳彩蓮，並由2人朋分變賣
    上開金項鍊之款項，被告亦另分得部分安非他命，行動電話
    3支則由證人丁○○交由某真實姓名年籍不詳綽號「阿文」
    之成年男子以10,000元之代價變賣，所搶得零錢則為丁○○
    取得之事實，業據被告於警詢、偵查及原審審理中供承：證
    人丙○○的金項鍊，是伊與證人丁○○拿去上開銀樓賣掉的
    ，3支手機則交由綽號「阿文」之人賣掉折現等語明確（分
    別見上揭偵卷第52頁、原審卷第215頁），核與證人即上開
    銀樓負責人鄭陳彩蓮於警詢中證述：被告確有於案發當日持
    金項鍊1條前往變賣等語（見上揭偵卷第70頁）核屬相符，
    並有上開銀樓96年3月金飾買入登記簿1紙存卷可佐（見上揭
    偵卷第72頁），是被告與證人丁○○共同銷贓，並分得部分
    上開金項鍊變賣款項及部分安非他命之事實，亦堪認定。至
    被告另辯稱證人丁○○持上開外觀類似槍枝之物品行搶後，
    因證人丁○○沒有身分證，但伊會害怕，所以方與證人丁○○共同前往變賣上開金項鍊云云，然查證人丁○○因缺錢花
    用，尋求被告協助，並共同擇定證人丙○○為行搶對象，顯
    見渠等交情應係匪淺，且2人又有上開強盜之共同目的，被
    告於證人丁○○取出上開外觀類似槍枝之物品，或有驚訝，
    然欲稱被告因此即心生畏懼，即提供身分證與其共同前往銷
    贓，實與常情相違。再者，被告既與證人丁○○共同謀議行
    搶，渠等於強盜犯行目的既遂後，共同分享犯罪成果，又豈
    有害怕之理？且被告亦於原審審理中陳述：證人丁○○進去
    銀樓的時候，證人丁○○並沒有用上開外型類似槍枝之物品
    抵住伊等語（見原審卷第216頁），是證人丁○○於銷贓時
    ，並未以任何脅迫方式逼迫被告前往銷贓，參以被告與證人
    丁○○之前述匪淺交情，被告當時即應無害怕之理。又觀諸
    被告事後仍分得部分款項及毒品乙節，則如謂被告於銷贓時
    心中有所畏懼忌憚，實難取信。是被告上開辯稱，尚無足採
    。
  (六)再被告確有於案發當日上午，因證人丁○○缺錢花用，證人
    丁○○詢及被告何人可行搶，被告則提供證人丙○○為行搶
    對象，並推由被告以洽購安非他命名義打電話聯絡證人丙○○乙節，業據被告於警詢及偵查中供承：是因為證人丁○○
    身上沒有錢，問伊誰可以行搶，伊便依其指示表示證人丙○○可行搶，後來證人丁○○要伊聯絡丙○○，伊再打電話給
    證人丙○○表示要買安非他命等語明確（見上揭偵卷第52頁
    、上揭影卷第38頁），且被告其後確實與證人丙○○聯繫洽
    購毒品等情，已如前述，是被告上開警詢及偵查中之供述，
    應非子虛。況被告於行搶後，復與證人丁○○共同前往銷贓
    ，並分得部分款項及毒品等情，均詳述如前，由此亦徵被告
    應與證人丁○○有上開共謀情節，否則證人丁○○冒法律重
    刑制裁風險而獨力行搶，所搶得金額亦僅有數萬元，衡情應
    無令被告分享其強盜犯行成果之理。再參諸卷附被告所適用
    上開行動電話門號之通聯調閱查詢單，被告與證人丁○○行
    搶後，於當日15時49分11秒至16時8分11秒，被告所使用上
    開行動電話門號SIM卡曾插入證人乙○○遭搶之上開行動電
    話使用等情（見警卷第59至61頁），且衡以一般行動電話除
    借予他人撥打接聽外，實無將其本身所使用之行動電話門號
    SIM卡拔下，而裝置入另支行動電話借予他人之理，是被告
    所使用上開門號SIM卡應係被告自己拔下，而裝置入證人乙○○遭搶之上開行動電話乙節，應可推認，準此，苟非被告
    有與證人丁○○之事前謀議，衡情被告於證人丁○○行搶後
    ，理應避之唯恐不及，又豈有於距離案發數小時之後，仍將
    其所使用之上開SIM卡裝置入證人乙○○遭搶之上開行動電
    話使用之理？是被告應有與證人丁○○共同議定行搶證人丙○○乙節，實屬灼然。是被告上開辯稱證人丁○○是要買毒
    品所以才帶證人丁○○去找證人丙○○云云，委無足採。至
    被告及其辯護人復於原審審理時辯稱：警詢及偵查中供述，
    因施用毒品關係，所為陳述係屬神智不清情況下所為，因此
    並不實在云云，惟觀其96年10月11日之警詢筆錄記載，其針
    對警員所詢問題，均回答綦詳，條理分明，且被告於警員詢
    及證人丁○○於車內行搶之細節，均核與證人丙○○、乙○○上開關於行搶過程之證述要屬相符，且被告於當次警詢筆
    錄中明確表示證人丙○○、乙○○係遭搶3支行動電話、金
    項鍊1條及車上零錢等語（見上揭偵卷第52頁），倘如被告
    於當次警詢時神智不清，衡情要無為此與案發當時細節如此
    吻合無誤之理。復參以96年10月12日於偵查中之供述，除上
    開證人丁○○於車內之行搶細節，均與證人丙○○、乙○○
    上開行搶過程之證述，核屬相符外，其餘就其本身涉犯販賣
    安非他命毒品等相關證述，亦係條理分明，且其與相關之利
    害關係人之販毒關係，亦於當次供述中詳細剖析（見上揭影
    卷第37至39頁），姑且不論其供述之真偽，自其前後供述內
    容觀之，實非神智不清之人所能供陳，是被告及辯護人於本
    院審理中上開警詢及偵查中供述係因施用毒品關係神智不清
    而不實在之辯稱，顯係畏罪匿飾之詞，不足採信。至被告另
    辯稱：伊在證人丁○○行搶時，有表示「都是認識的不要這
    樣」等語，足見其並未與證人丁○○共同謀議行搶云云，惟
    被告與證人丁○○共同謀議擇定證人丙○○行搶之事實，業
    據被告於警詢及偵查中供述如前，是其上開言語，或可解為
    因其與證人丙○○亦屬相識，行搶則以，然尚無須以上開外
    觀類似槍枝之物品而誤以為係殺傷力強大之槍械作為行搶手
    段之意思，尚無從作為被告無與證人丁○○共同謀議行搶之
    有利依據。是堪認被告警詢及偵查中意識清楚，所為上開陳
    述應屬實在，證明力堪已採信。
  (七)按供述證據，本得分為體驗供述與意見供述。前者，指就其
    自己所體驗之事實而為供述，依法自具證據能力；至後者，
    指就某事項陳述其個人意見。證人所提供之意見或所推測之
    事項，如與其體驗之事實無關者，依刑事訴訟法第160條之
    規定，固無證據能力；但如其陳述係以其實際之經驗為基礎
    時，既非單純之個人意見或推測之詞，亦非間接傳聞自他人
    之陳述，仍得作為證據，最高法院93年度台上字第3569號判
    決可供參照。查證人丙○○於原審審理中證述：感覺被告是
    因為證人丁○○有拿上開外型類似槍枝之物品，所以要聽話
    ，現在想想被告只是帶證人丁○○去買毒品等語（見原審卷
    第137、139頁），證人乙○○亦於原審審理中證陳：覺得被
    告是被證人丁○○控制之範圍內，被告當時有嚇到，應該沒
    有參與搶劫等語（見原審卷第190、191頁），均係本於其遭
    搶之親身體驗所為個人意見或推測，是參諸上開說明，即應
    具有證據能力，惟尚未達到足以令原審推翻被告共同參與行
    搶上情之證明力，蓋證人丙○○、乙○○分別於警詢中證述
    ：被告是有預謀要強盜的、被告與證人丁○○是事先串通好
    的等語（分別見上揭影卷第16頁背面、第11頁），是依渠等
    於距離案發時間更為接近之警詢時之證述，檢驗渠等上開於
    原審審理中之證述，已屬不符，是渠等於原審審理中之上開
    證述，是否即堪採憑，非屬無疑。再參諸渠等於警詢及原審
    審理中就渠等親身體驗遭搶後之推測顯然齟齬等情，亦徵證
    人丙○○、乙○○上開推測之詞，均係描述自身感受，然此
    等感受竟隨時間（警詢至原審審理）之演進而有不同，足見
    渠等遭搶感受之推測之詞，難令原審產生可靠之證明力程度
    。況證人丙○○亦於原審審理中證陳：伊有聽外面一起施用
    毒品之人講應該是證人丁○○1人做的等語（見原審卷第135
    頁），是其所為上開證述，難免受到外界臆測、推論之影響
    ，因之，其於原審審理中之上開證述，更無足採信。是證人
    丙○○、乙○○於原審審理中對被告有利之推測證述，在客
    觀上實難認為具有相當之證明力，實難據此即為被告作有利
    之認定。
  (八)綜上各節，被告既與證人丁○○共謀議定證人丙○○行搶，
    復於行搶中基於共同犯意聯絡，而應就證人丁○○持上開外
    觀類似槍枝之物品行搶之客觀行為同負其責，是其強盜犯行
    ，至為明確。被告上開辯稱，均係臨訟卸責之詞，不足採信
    。從而，本件事證已臻明確，被告上開強盜犯行，洵堪認定
    ，應予依法論科。
三、按強盜罪之所謂「不能抗拒」，係指行為人所為之強暴、脅
    迫等不法行為，就當時之具體事實，予以客觀之判斷，足使
    被害人身體上或精神上達於不能或顯難抗拒之程度而言。又
    所謂強暴、脅迫手段，祇須抑壓被害人之抗拒，足以喪失其
    意思自由為已足，縱令被害人實際並無抗拒行為，仍於強盜
    罪之成立不生影響，最高法院71年度臺上字第1040號、91年
    度臺上字第290 號及92年度臺上字第4240號判決意旨闡釋甚
    明。查證人丙○○、乙○○，其所駕駛之上開車輛內，均坐
    於前座，背對被告及證人丁○○，而於匆促之間，證人丁○○即持上開狀似真槍之物品喝令交付財物，雖證人丁○○所
    持外觀類似槍枝之物因未扣案，有無殺傷力及材質不明，惟
    一般人於遭人持槍脅迫之際，懍於槍枝擊發瞬間即可取人性
    命的威力，或因畏懼緊張，通常無法即時自槍枝之外觀判斷
    究竟能否擊發及有無殺傷力，是為保護自己性命安全，自難
    期待證人丙○○、乙○○於手無寸鐵之情形下能有何積極之
    反抗，是依渠等強取證人丙○○、乙○○財物時所持物品之
    外觀，及渠等強取財物之前後整體過程等客觀具體情狀以觀
    ，被告及證人丁○○上開行為，已屬以其言語及舉止施加脅
    迫於證人丙○○、乙○○，使其精神上萌生恐懼之心理，已
    達壓抑一般被害人之意思自由，使其失去抗拒能力，而達不
    能抗拒之程度，至為灼然。故核被告甲○○所為，係犯刑法
    第328條第1項之強盜罪。至公訴意旨係認證人丁○○所持之
    上開外觀類似槍枝之物品係屬具有殺傷力之真槍（詳後述）
    ，而認被告係犯同法第330條第1項之攜帶兇器加重強盜罪，
    惟證人丁○○於強盜時所攜帶外觀類似槍枝之物品，因案發
    當日並無擊發傷人，是否具有殺傷力實難明瞭，且因上開外
    觀類似槍枝之物品未能扣案，材質即難查明，則渠等所攜帶
    外觀類似槍枝物品客觀上對人之生命、身體有無危險性、可
    否供為兇器使用，即屬不明，是尚難認屬攜帶兇器，惟被告
    上開強盜之犯罪事實均屬同一之基本社會事實，本院自得予
    以審理，並依法變更起訴法條。又被告與證人丁○○係對證
    人丙○○、乙○○行搶，係屬以1強盜行為，觸犯2罪名之想
    像競合犯，應從一重之強盜罪處斷。又被告與證人丁○○，
    有犯意聯絡及行為分擔，為共同正犯。
四、公訴意旨另認被告係累犯，應依刑法規定加重其刑云云，惟
    查被告前因違反毒品危害防制條例等案件，先後經台灣嘉義
    地方法院以94 年度嘉簡字第5號、94年度嘉簡字第634號、
    94年度訴字第123號，各判處有期徒刑5月、5月、11月確定
    ，後2罪並經原審裁定應執行有期徒刑1年3月確定，上開數
    罪接續執行，於95年10月14日假釋，而於96年11月20日撤銷
    假釋，尚餘殘刑4月15日，嗣經台灣嘉義地方法院以97年度
    聲減字第60號裁定減為2月15日、2月15日、5月15日，後2罪
    並經裁定應執行有期徒刑7月15日，於97年4月23日確定，並
    由檢察官於97年5月7日指揮執行，因殘餘刑期為零執行完畢
    ，均有臺灣高等法院被告前案紀錄表1份在卷足參，是被告
    並不成立累犯，上開公訴意旨認被告應依累犯規定，加重其
    刑，容有誤認。
五、被告上訴主張有交給丙○○朋友二萬元，要還給丙○○云云
    ，惟證人丙○○於本院證稱：「綽號小虫之人（住址不詳）
    說：被告有二萬元要還我，只是口頭說，我沒有看到錢，也
    沒有拿。」（見本院審理筆錄卷第8頁），則被告是否真正
    提現金二萬元，已有未明，而證人丙○○亦未拿到錢，且縱
    被告有意還給證人丙○○二萬元，僅犯罪後態度問題，不影
    響其犯罪之成立，所辯未參與強盜一節，應非可採。
六、原審因予適用刑法第28條、第328條第1項、第55條前段，並
    審酌被告雖無構成累犯之犯罪前科，以其國中畢業之智識程
    度，正值青壯年紀，不思以正當手段謀取財富，竟於他人請
    求提供行搶對象之下，即提供並共同擇定行搶對象，雖尚無
    證據證明其知悉共犯攜有上開持外觀類似槍枝之物進行強盜
    ，然渠等強盜目的係屬共同，而所侵害之法益非輕，所搶得
    財物價值，未賠償被害人丙○○、乙○○，且雖就本件犯行
    非居於主導地位，然於犯後仍飾詞狡辯否認犯行，犯後態度
    不佳等一切情狀，量處有期徒刑六年二月，類似槍枝之物，
    並未扣案，且未能證明為被告或共犯丁○○所有，不為沒收
    。本院核其認事用法俱無不合，量刑亦稱妥適，公訴人上訴
    意旨，認被告仍犯加重強盜罪，被告上訴意旨，否認參與丁○○犯罪，均無理由，應予駁回。
七、不另為無罪諭知部分：
  (一)公訴意旨另認被告與共犯丁○○係共同持有可發射子彈具有
    殺傷力之槍械而為上開強盜犯行，因認被告除有上開強盜犯
    行外，另涉犯槍砲彈藥刀械管制條例第8條第4項未經許可持
    有可發射子彈具有殺傷力之改造手槍罪嫌云云（起訴書原記
    載係犯槍砲彈藥刀械管制條例第8條第1項未經許可【持有】
    可發射子彈具有殺傷力之槍枝罪嫌，顯係誤載，原審自得予
    以更正；又起訴書係認被告涉犯上開槍砲罪嫌與被告上開強
    盜犯行間，為數罪併罰，然公訴人亦於原審審理中當庭更正
    為想像競合法律關係【見原審卷第78頁】）。
  (二)按犯罪事實應依證據認定之，無證據不得認定犯罪事實；不
    能證明被告犯罪者，應諭知無罪之判決，刑事訴訟法第154
    條第2項、第301條第1項分別定有明文。次按認定不利於被
    告之事實，須依積極證據，苟積極證據不足為不利於被告事
    實之認定時，即應為有利於被告之認定，更不必有何有利之
    證據；認定犯罪事實所憑之證據，雖不以直接證據為限，間
    接證據亦包括在內，然而無論直接或間接證據，其為訴訟上
    之證明，須於通常一般之人均不致有所懷疑，而得確信為真
    實之程度者，始得據為有罪之認定，倘其證明尚未達於此一
    程度，而有合理性懷疑存在時，即不得遽為被告犯罪之認定
    ，最高法院30年上字第816號、76年臺上字第4986號判例意
    旨可資參照。檢察官認被告另涉犯上開槍砲罪嫌，無非係以
    證人丙○○、乙○○於警詢時指認槍枝之證述（見警卷第20
    、31頁），及槍枝照片、內政部警政署96年4月17日刑鑑字
    第0960042071號槍彈鑑定書（分別見警卷第20、31、40至41
    頁，及上揭偵卷第79至81頁）等以為憑據。
  (三)惟查，共犯丁○○於強盜時所攜帶上開外觀類似槍枝之物品
    ，因案發當日並無擊發傷人，是否具有殺傷力實難明瞭，且
    因上開外觀類似槍枝之物品未能扣案，材質即難查明，則渠
    等所攜帶外觀類似槍枝物品客觀上對人之生命、身體有無危
    險性、可否供為兇器使用，即屬不明，是尚難認係兇器，業
    如前述。雖證人丙○○、乙○○有於警詢中指認槍枝之證述
    ，惟行搶當時，證人丙○○、乙○○均係坐於車內前座，且
    行搶過程歷時非長，渠等縱有回頭觀望，然應僅係寥寥數眼
    ，且以當時懍於槍枝殺傷力之處境，渠等注意力應係置於服
    從共犯丁○○之指示，而應無餘力多加察看或留意共犯丁○○所持有之上開物品。又參以提供渠等指認之槍枝照片，其
    中於彈匣處已黏貼有共犯丁○○名字之標籤，是渠等於認定
    係共犯丁○○行搶之主觀想法下，難謂無因其人而指證其槍
    枝之疑慮。再者，證人丙○○於警詢中指認槍枝時證述：該
    手槍形狀一樣，槍身有嚴重顏色剝落，印象深刻等語，證人
    乙○○亦於警詢中指認槍枝時證述：槍身有掉漆，看起來爛
    爛的，所以伊確定是該把手槍等語（分別見警卷第20、31頁
    ），惟上開行搶過程短暫，渠等是否有多於注意力留意共犯
    丁○○所持用行搶之物品，已非無疑，業如前述，另參以一
    般人對於槍械未必均有深刻研究，且證人丙○○、乙○○亦
    均另於警詢中證述：好像是90手槍、伊不知道是哪一種手槍
    等語（見警卷第6、22頁），足見證人丙○○、乙○○即非
    對槍械有深刻研究之人，而坊間流通之手槍大多外型類似，
    且多屬未經許可之槍械，幾經輾轉流通，各式槍械可能均屬
    呈現與本件指認槍械照片陳舊之情況，是渠等既非對槍械有
    深入研究之人，而坊間流通未經許可之手槍，在外觀上，均
    可能與本件指認之槍械多所雷同，是實難於上開外觀類似槍
    械之物品未扣案之情況下，僅憑渠等於受脅迫之恐懼心理壓
    力下之寥寥數眼觀察，即遽而認定渠等上開指認槍械之證述
    ，足已採憑。準此，證人丙○○、乙○○上開指認槍械之證
    述，既難以採憑，而檢察官所提指認槍械照片及槍彈鑑定書
    ，即亦無所據。此外，復查無其他積極證據足資證明被告確
    有檢察官所指之涉犯未經許可持有可發射子彈具有殺傷力之
    改造手槍犯行，是就此部分犯行應認被告罪嫌尚有不足。惟
    公訴意旨既認此部分與上開起訴經原審判刑之強盜犯行，具
    有想像競合之法律關係，屬於裁判上一罪，故就此部分，不
    另為無罪之諭知，併此敘明。
據上論結，應依刑事訴訟法第368條，判決如主文。
本案經檢察官趙中岳到庭執行職務。
中    華    民    國    98    年    6     月    2     日
                  刑事第五庭    審判長法  官  楊明章
                                      法  官  顏基典
                                      法  官  楊子莊
以上正本證明與原本無異。
如不服本判決應於收受送達後10日內向本院提出上訴書狀，其未
敘述上訴理由者，並得於提起上訴後10日內向本院補提理由書（
均須按他造當事人之人數附繕本）「切勿逕送上級法院」。
                                      書記官  王全龍
中    華    民    國    98    年    6     月    3     日
附錄本案論罪科刑法條：
中華民國刑法第328條第1項
（普通強盜罪）
意圖為自己或第三人不法之所有，以強暴、脅迫、藥劑、催眠術
或他法，至使不能抗拒，而取他人之物或使其交付者，為強盜罪
，處5年以上有期徒刑。


司法院資訊處製作；財團法人民間司法改革基金會備份。
